【裁判字號】    98,台上,2135
【裁判日期】    980417
【裁判案由】    違反台灣地區與大陸地區人民關係條例
【裁判全文】
最高法院刑事判決            九十八年度台上字第二一三五號
上  訴  人  台灣高等法院檢察署檢察官
上  訴  人
即  被  告  甲○○
                    161巷15號
選任辯護人  楊思勤律師
上列上訴人等因被告違反台灣地區與大陸地區人民關係條例案件
，不服台灣高等法院中華民國九十五年七月三十一日第二審判決
（九十五年度上訴字第一九五六號，起訴案號：台灣基隆地方法
院檢察署九十四年度偵字第四五六三號），提起上訴，本院判決
如下：
    主  文
上訴駁回。
    理  由
按刑事訴訟法第三百七十七條規定，上訴於第三審法院，非以判
決違背法令為理由，不得為之。是提起第三審上訴，應以原判決
違背法令為理由，係屬法定要件。如果上訴理由書狀並未依據卷
內訴訟資料，具體指摘原判決不適用何種法則或如何適用不當，
或所指摘原判決違法情事，顯與法律規定得為第三審上訴理由之
違法情形，不相適合時，均應認其上訴為違背法律上之程式，予
以駁回。本件原判決撤銷第一審之科刑判決，改判認上訴人即被
告甲○○犯行使使公務員登載不實文書及意圖營利使大陸地區人
民非法進入台灣地區罪，依刑法修正前連續犯、牽連犯之規定，
從一重論被告以共同連續意圖營利，使大陸地區人民非法進入台
灣地區罪，處有期徒刑參年貳月，並為相關從刑之諭知。關於意
圖營利，使大陸地區人民非法進入台灣地區罪部分，係依憑被告
供認：伊曾前往大陸與大陸女子林月雀（經第一審法院判處有期
徒刑五月，如易科罰金以三百元折算一日確定）辦理結婚、申請
來台及嗣後之對保，並於原判決所載時間，申請林月雀之入出境
，並收受林月雀交付之新台幣（下同）四萬元等情不諱，參酌證
人即已定讞被告林月雀於第一審審理時供認：伊與被告係假結婚
，四萬元是給付被告陪同前往管區派出所對保之費用，以每半年
一萬元計價等語，及卷附中華人民共和國結婚證明書、結婚登記
申請書、被告戶籍資料及身分證影本、大陸地區人民進入台灣地
區旅行證申請書、保證書影本、林月雀之中華民國台灣地區旅行
證影本、被告與林月雀二人之入出境資料、林月雀工作考勤表、
基隆市警察局第二分局民國九十五年六月二十三日基警二分偵字
第０九五０二０六０二七號函（復稱：勤區員警戶口勤查時，均
未在被告戶籍地，遇見被告及林月雀等旨）等證據資料，而為論
斷，已敘述其所憑之證據及認定之理由。而以被告否認有上開犯
行，並辯稱：伊與林月雀係真結婚，且四萬元係林月雀交付貼補
家用，非為假結婚之對保費用云云，係飾卸之詞，無足採取，在
理由內依憑調查所得證據，詳加指駁。並說明：（一）被告若係
真結婚，何以對其配偶之父親存歿及有無養父，均不知曉，且就
結婚宴客之情節、對方親屬及婚後相處等情，均與林月雀所述不
符，又無結婚照片可資佐證，且林月雀來台多年，竟未與被告同
住，反於台中與王瑞嘉同居，且林月雀於員警帶往被告住處調查
時，並未持有被告住處鑰匙，足見林月雀並未與被告同住。（二
）被告雖辯稱：有匯款四萬元予林月雀家屬云云，但被告如需於
八十九年九月二十五日匯款予林月雀家屬，由同年八月三十日出
境之林月雀攜返即可，該四萬元尚難證明被告確與林月雀真結婚
。況林月雀早於九十三年一月在台中認識王瑞嘉後，與之同居至
被警查獲止，其間林月雀手術時，亦由王瑞嘉於手術同意書簽名
，足證被告與林月雀係假結婚之理由。從形式上觀察，原判決關
於意圖營利，使大陸地區人民非法進入台灣地區部分，並無違背
法令之情形存在。被告就此部分之上訴意旨略稱：（一）被告與
林月雀之婚姻係真實，雖二人所供就聘金有無包括金飾、參加喜
宴之人之情事不一，乃記憶有誤所致，另林月雀又稱：其與被告
之婚姻並非真實云云，但此應係林月雀片面欲結束兩人之婚姻，
故為翻供，而林月雀在外與人同居，屬其個人生活不檢點之結果
。（二）本件未能證明被告與「高大姊」共同犯罪，原判決之認
定顯有違誤，而林月雀自九十三年起，每半年給付被告一萬元，
乃在貼補家用，被告不可能為每半年之一萬元，束縛自己之婚姻
。況其二人如係假結婚，何以被告自一九九九年至二００三年間
，未曾收取分文，僅於二００四年及二００五年，始收取四萬元
，足證係真實；檢察官上訴意旨略稱：原判決雖認為林月雀於八
十九年三月二日（檢察官上訴意旨誤載為八十八年十一月二十一
日）、九十年二月二十七日、九十一年三月二十九日、九十二年
三月十四日、九十三年三月二十九日、同年十一月一日，六度進
入台灣地區。惟台灣地區與大陸地區人民關係條例於八十一年九
月十八日公布施行後，其中第七十九條部分，係至九十二年十月
二十九日始行修正，修正前，只有違反同法第十五條第一款及常
業犯之處罰規定，並未規範意圖營利而違反第十五條第一款之行
為，本件跨越上開法令修正前後，則被告使大陸地區人民非法進
入台灣地區之上開前四次行為即九十二年三月十四日前之行為，
並無九十二年十月二十九日修正後同條例第七十九條第二項之適
用，而應適用修正前之規定，原判決未論及於此，自有判決不適
用法則之違法各等語。惟查：（一）證據之取捨，為事實審法院
之職權，倘其採證認事並不違背證據法則，即不得任意指為違法
。又證人之陳述部分前後不符，或相互間有所歧異時，究竟何者
為可採，法院仍得本其自由心證予以斟酌，非謂一有不符或矛盾
，即應認其全部均為不可採信。本件證人林月雀所為之先後證述
，雖有不一，應以其於第一審法院之證述與事實相符，並不影響
其就主要事實之證述所具憑信性，原判決已就相關事證詳加調查
論列，復綜合被告之供述及林月雀不利於己之證言，參互斟酌判
斷，資為不利於被告之認定，併已說明其取捨判斷所得心證之理
由。被告上訴意旨無非就原審採證認事之職權行使，任憑己見，
泛言指摘，再為事實上之爭執，並非依據卷內訴訟資料而為之具
體指摘，自非適法之第三審上訴理由。（二）台灣地區與大陸地
區人民關係條例自八十一年九月十八日起公布施行後，雖經多次
修正，惟被告行為時之第七十九條第一、二項原規定為：「違反
第十五條第一款規定者，處五年以下有期徒刑、拘役或科或併科
新台幣五十萬元以下罰金。以犯前項之罪為常業者，處一年以上
七年以下有期徒刑，得併科新台幣一百萬元以下罰金。」，嗣於
九十二年十月二十九日修正為：「違反第十五條第一款規定者，
處一年以上七年以下有期徒刑，得併科新台幣一百萬元以下罰金
。意圖營利而犯前項之罪者，處三年以上十年以下有期徒刑，得
併科新台幣五百萬元以下罰金。」，並自同年十二月三十一日施
行。惟刑法修正前之連續犯，其連續數行為而犯同一之罪名者，
以一罪論，故連續犯罪之數行為，一部涉及舊法，一部涉及新法
者，即應依最後行為時之法律處斷，不發生一部行為仍應依舊法
處斷之問題（本院二十九年上字第三八六六號判例參照）。本件
被告上開連續六次犯行，有四次發生在首引條例修正前，有二次
發生在修正後，其最後一次行為係在九十三年十一月一日，因發
生在新法施行後，原審因依現行台灣地區與大陸地區人民關係條
例第七十九條第二項之罪論處，並無不合。檢察官上訴意旨主張
被告於九十二年三月十四日前之四次犯行，應適用修正前之同條
例第七十九條第一項之規定處斷，其法律見解，尚有可議，所指
原判決有適用法則不當之違誤，自非可取，難謂係合法之第三審
上訴理由。（三）被告其餘上訴意旨，則置原判決之明白論斷於
不顧，或仍持原判決已說明理由而捨棄不採之陳詞辯解，再為事
實上之爭執，或就屬於事實審法院採證認事職權之行使，全憑己
見，任意指摘，難謂已符合首揭法定上訴第三審之要件。其此部
分之上訴違背法律上之程式，應予駁回。又上訴人所犯輕罪之刑
法第二百十六條、第二百十四條之行使使公務員登載不實文書罪
部分，依刑事訴訟法第三百七十六條第一款之規定，屬不得上訴
於第三審之案件，雖本件其牽連之意圖營利使大陸地區人民非法
進入台灣地區罪，得提起第三審上訴，行使使公務員登載不實文
書之輕罪部分依法得併予提起上訴，但以該意圖營利使大陸地區
人民非法進入台灣地區部分之上訴合法為前提，茲該重罪部分之
上訴既不合法，應從程序上予以駁回，有如前述，關於該輕罪之
行使使公務員登載不實文書部分，自無從依審判不可分之原則為
實體上之審判，其上訴亦為法所不許，應併予駁回。
據上論結，應依刑事訴訟法第三百九十五條前段，判決如主文。
中    華    民    國  九十八  年    四    月   十七   日
                      最高法院刑事第三庭
                          審判長法官  林  增  福
                                法官  張  清  埤
                                法官  陳  世  雄
                                法官  蔡  國  在
                                法官  王  居  財
      本件正本證明與原本無異
                                      書  記  官
中    華    民    國  九十八  年    四    月  二十二  日
                                                Ａ


司法院資訊處製作；財團法人民間司法改革基金會備份。
